【裁判字號】    98,聲判,18
【裁判日期】    981119
【裁判案由】    聲請交付審判
【裁判全文】
臺灣屏東地方法院刑事裁定              98年度聲判字第18號
聲  請  人  乙○○
代  理  人  蘇佰陞律師
被      告  甲○○
上列聲請人因被告竊佔案件，不服臺灣高等法院高雄分院檢察署
檢察長駁回再議之處分（98年度上聲議字第1433號），聲請交付
審判，本院裁定如下：
    主  文
聲請駁回。
    理  由
一、聲請意旨詳如附件聲請交付審判聲請狀及補充理由狀所載。
二、按告訴人不服上級法院檢察署檢察長或檢察總長認再議為無
    理由而駁回之處分者，得於接受處分書後10日內委任律師提
    出理由狀，向該管第一審法院聲請交付審判。法院認為交付
    審判之聲請不合法或無理由者，應駁回之，刑事訴訟法第25
    8 條之1 、第258 條之3 第2 項前段分別定有明文。
三、本件聲請人乙○○以被告甲○○涉犯竊佔罪，向臺灣屏東地
    方法院檢察署檢察官提出告訴，經該署檢察官以98年度偵續
    三字第1 號為不起訴處分後，聲請人不服，聲請再議，經臺
    灣高等法院高雄分院檢察署檢察長認再議為無理由，並以98
    年度上聲議字第1433號駁回其再議之聲請等情，業經本院依
    職權調取前揭偵查卷證核閱無訛。本件聲請人雖以附件聲請
    狀及補充理由狀所載之聲請意旨指摘原不起訴處分及駁回再
    議之處分違誤，惟犯罪事實應依證據認定之，無證據不得認
    定其犯罪事實，刑事訴訟法第154 條定有明文。刑事訴訟法
    上所謂認定犯罪事實之證據，係指足以認定被告確有犯罪行
    為之積極證據而言，如未能發現相當證據或證據不足以證明
    ，自不能以推測或擬制之方法，以為裁判基礎；而認定不利
    於被告之證據須依積極證據，苟積極證據不足為不利於被告
    事實之認定，即應為有利被告之認定，更不必有何有利之證
    據，最高法院29年上字第3105號、30年上字第816 號、40年
    臺上字第86號判例意旨可資參照。又刑法第320 條第2 項竊
    佔罪之成立，須行為人主觀上有意圖為自己或第三人不法利
    益之竊佔犯意，始可成立，先予敘明。聲請人告訴陳稱：被
    告於民國94年1 月間起，擅自雇工在伊所有之座落屏東縣鹽
    埔鄉○○段1442地號及伊承租之同地段1437號土地闢建道路
    ，因認被告涉有刑法第320 條第2 項之竊佔罪云云，經查：
（一）關於被告涉犯竊佔屏東縣鹽埔鄉○○段1442地號土地部分
      ：
      查屏東縣鹽埔鄉○○段1442地號土地確為聲請人所有，同
      地段1440號土地於94年間為被告所有之事實，固有土地建
      物查詢資料、屏東縣里港地政事務所網路申領異動索引在
      卷可參（見偵續三字第1 號卷第69、71頁，以下簡稱偵卷
      ）。然細觀屏東縣政府地政處地籍測量科土地複丈成果圖
      所示（見偵卷第75頁），其圖面繪製紅色虛線部分係現有
      道路，而前開紅色虛線內所表示「A 」部分，其範圍均在
      屏東縣鹽埔鄉○○段1440地號土地內，並未佔用聲請人之
      上開屏東縣鹽埔鄉○○段1442地號土地甚明。是聲請人前
      開所稱，顯與事實不符，委不足採。
（二）關於被告涉犯竊佔屏東縣鹽埔鄉○○段1437地號土地部分
      ：
    1.查屏東縣鹽埔鄉○○段1437號土地，原為聲請人之父親柯
      萬寶向屏東縣政府承租，於86年7 月1 日至92年6 月30日
      轉由柯興進承租，復於92年7 月1 月至98年6 月30日再由
      柯興進續行承租之情，有屏府地權字第0950025452號臺灣
      省屏東縣公有耕地租賃契約、屏東縣放租公地歸戶卡片、
      63屏府地價字第647 號臺灣省公有耕地租賃契約、屏府地
      價字第570 號臺灣省屏東縣公有耕地租賃契約在卷可考（
      見偵卷第31、33、35、36頁）。是故，本件被告於94年於
      上開地號土地鋪設道路時，該地號承租人尚為柯興進，並
      非聲請人甚明。次查，柯興進於97年11月4 日向財政部國
      有財產局臺灣南區辦事處屏東分處就其所承租之屏東縣鹽
      埔鄉○○段1437地號土地為與聲請人為分管承租之申請，
      聲請人並於98年6 月15日與財政部國有財產局臺灣南區辦
      事處屏東分處簽署國有耕地租賃契約書，而聲請人所分管
      承租之範圍包括為被告佔用上開地號土地之事實，有柯興
      進出具之申請書、承租國有土地分管協議書、國有耕地租
      賃契約書、財政部國有財產局臺灣南區辦事處屏東分處98
      年11月27日臺財產南屏三字第0980007800號函文附件之位
      置圖所載顏色黃色標明「」在卷可證（見偵卷第46、49
      、90頁、本院卷第34頁）。是本件被告所佔用於上開地號
      土地之範圍，實係嗣後於98年始由聲請人取得分管承租權
      限。從而，本件聲請人稱：屏東縣鹽埔鄉○○段1437號土
      地係伊與柯興進共同承租使用云云，自難憑採。
    2.次查，被告固不否認其所闢建之道路有佔用上開地號部分
      土地；復參以前開土地複丈成果圖所示「D 」部分確係佔
      用部分上開地號土地。惟被告於知悉佔用上開地號土地時
      ，旋即與斯時之土地承租人柯進興協商解決，嗣後柯進興
      並同意放棄被告所佔用部分之承租權，被告並向財政部國
      有財產局南區辦事處聲請承租柯興進所放棄租賃權範圍之
      上開地號土地，柯興進其後亦撤回告訴之情，此有被告於
      96年10月5 日提出之聲請書、柯興進於96年10月5 日提出
      之聲請書、同意書、96年11月15日撤回告訴狀在卷可憑（
      見偵卷第38至40頁、偵續第60號卷第21頁），益徵被告主
      觀上並無不法利益之意圖。
四、綜上所述，本院認原不起訴處分書及聲請再議處分書均已詳
    予調查偵查卷內所存證據，並敘明所憑證據及判斷理由，認
    既無積極證據證明被告涉有聲請人所指訴之竊佔罪嫌；且原
    處分所載證據取捨及事實認定之理由，亦無違背經驗法則或
    論理法則之情事。是原檢察官及臺灣高等法院高雄分院檢察
    署檢察長以被告犯罪嫌疑不足，分別予以不起訴處分及駁回
    再議之聲請，於法並無不合。是本件聲請人仍執首揭陳詞，
    向本院聲請交付審判為無理由，應予駁回。
五、據上論斷，應依刑事訴訟法第258 條之3 第2 項前段，裁定
    如主文。
中    華    民    國    98    年    11    月    19    日
                  刑事第一庭    審判長法  官  潘正屏
                                      法  官  涂裕洪
                                      法  官  羅森德
以上正本證明與原本無異。
不得抗告。
中    華    民    國    98    年    11    月    19    日
                                書記官  羅永隆


司法院資訊處製作；財團法人民間司法改革基金會備份。
